最高法院刑事判決　　　　　　九十四年度台上字第二二五三號
　　上　訴　人　甲○○
　　　　　　　　　　　　50號.
　　選任辯護人　張　震律師
上列上訴人因違反槍砲彈藥刀械管制條例案件，不服台灣高等法
院台中分院中華民國九十一年六月二十五日第二審更審判決（九
十一年度重上更(一)字第五一號，起訴案號：台灣彰化地方法院檢
察署八十六年度偵字第八六九０號），提起上訴，本院判決如下
：
    主  文
上訴駁回。
    理  由
按刑事訴訟法第三百七十七條規定：上訴於第三審法院，非以判
決違背法令為理由，不得為之。是提起第三審上訴，應以原判決
違背法令為理由，係屬法定要件。且必須依據卷內資料為具體之
指摘，並足據以辨認原判決已具備違背法令之形式，始屬相當。
本件原判決依憑警方於民國八十六年十月三日前往上訴人甲○○
所經營之金昌汽車修配廠搜索時，查獲彈匣一個，上訴人見事機
敗露，遂令其員工李呈烈帶領警方人員前往已判決確定共同被告
蘇煜智（經原審判處有期徒刑一年四月確定）在彰化縣和美鎮○
○路二十八巷九號所經營之電動玩具店內取槍，由蘇煜智所僱用
之員工洪育德（即洪仁上）交付如原判決附表編號一所示之改造
手槍，警方隨即在同址展開搜索，再查獲蘇煜智所持有，藏放於
後方水塔內如原判決附表編號三所示之槍枝及同附表編號四所示
之工具等情，業據證人李呈烈、洪育德等人於警局、偵查及第一
審審理時分別證述明確，並有卷附之搜索扣押證明筆錄、刑事案
件現場紀錄、非法改造槍彈清冊及扣案之上開三支槍枝及工具等
足資佐證。又原判決附表編號一所示之槍枝確係由一名綽號叫「
阿賜」之成年人提供鐵管後，由上訴人及蘇煜智共同在上訴人所
經營之上開「金昌汽車修配廠」內改造，業據上訴人於第一審及
原審分別供認不諱，核與蘇煜智於警詢、偵查及原審調查時所供
情節相符，且據證人洪仁上證實。另上訴人於第一審調查時更直
承其與「阿賜」所改造之手槍係編號0000000000號之
槍枝，而該編號0000000000號槍枝即係原判決附表編
號一所示之槍枝，此觀內政部警政署刑事警察局之鑑驗通知書自
明。而扣案如原判決附表一、二所示之槍枝經送鑑定結果認槍
枝管制編號0000000000號之手槍（即如原判決附表編
號一所示之槍枝），係由仿美國ＣＯＬＴ廠零點四五吋半自動手
槍製造之玩具手槍改造而成，槍管之材質為金屬且已貫通，機械
性能良好，可擊發適用子彈，具殺傷力。槍枝管制編號000
0000000之手槍 (即如原判決附表編號二所示之槍枝），
係由仿ＷＡＬＴＨＥＲ廠口徑七點六五厘米半自動手槍改造而成
之玩具手槍，槍管之材質為金屬且已貫通，機械性能良好，可擊
發適用子彈，具殺傷力等情，有內政部警政署刑事警察局八十六
年十月二十二日刑鑑字第７０４７４號鑑驗通知書一件在卷可稽
。至如原判決附表編號三所示之仿九０制式手槍製造之玩具手槍
，槍管已遭拆除，亦有扣案之上開槍枝足按，而該槍枝於購買來
時，係塑膠槍管，已據上訴人直承在卷，該槍枝買後應已被改造
過甚明。雖該槍枝之槍管已遭拆除並無殺傷力，惟既已著手改造
而尚未完成，上訴人仍難辭改造未遂之責任。又原判決附表編號
二、三所示之槍枝，於買來時既係玩具手槍，嗣於被查獲時，該
附表編號二所示之槍枝，已具殺傷力，編號三所示槍枝之槍管已
遭拆除，而該段時間該二支槍枝均由蘇煜智保管藏匿中，顯見該
二支槍枝係為蘇煜智所改造，亦無疑義。雖上訴人並未直接參與
該二支槍枝之改造，但該槍枝既係其所購買，且事先亦與共同被
告蘇煜智合意改造，依共謀共同正犯之理論，自亦應負共同正犯
之責任。因而撤銷第一審關於上訴人部分科刑判決，改判論處上
訴人共同連續未經許可製造可發射子彈具有殺傷力之改造手槍，
處有期徒刑壹年，已詳敘其所憑之證據及認定之理由。對於上訴
人所辯：原判決附表編號一所示之槍枝並非伊所買回來之槍枝，
而原判決附表編號二所示之槍枝係蘇煜智交出槍枝後，伊始知有
改造，伊並未參與改造。至如原判決附表編號三所示之槍枝，買
回來即交由蘇煜智保管，伊並不清楚係誰拆除槍管云云，何以不
足採信，亦已依據卷內資料詳予指駁，從形式上觀察，並無違背
法令之情形存在。次查犯罪事實之認定及證據之取捨，乃事實審
法院之職權，且法院憑以認定犯罪事實之證據，並不以直接證據
為限，即綜合各種證據，本於推理作用，為其認定犯罪事實之基
礎，如不違背經驗法則與論理法則，即不得指為違法，而據為上
訴第三審之理由。原判決綜合各種證據，認定上訴人有上揭犯行
，究竟違背如何之經驗法則或論理法則，上訴意旨，並未具體指
明，徒憑己見，就原判決已說明之事項或屬原審採證認事職權之
適法行使，任意指摘有理由不備之違法，且仍為單純事實之爭執
，難謂為適法之第三審上訴理由。又九十二年九月一日施行之刑
事訴訟法修正公布前，訊問證人，有無命與被告對質之必要，在
審理事實之法院本有自由斟酌之權；受命法官於審判期日前訊問
證人，依修正前刑事訴訟法第二百七十六條第三項之規定，僅係
得由當事人或辯護人到場，並非以上開當事人等人在場為必要，
故訊問證人時，縱令被告及其辯護人未到場，而審判期日已將此
項證言要旨告知被告，予以辯解之機會，即不能以此指為違法。
經查本件原審係於九十一年六月二十五日宣判，所有訴訟程序仍
按修正前刑事訴訟法進行，上訴人與其原審之選任辯護人雖未於
原審調查期日訊問證人陳敏聰、林和平、李呈烈、洪仁上及共同
被告蘇煜智時在場，然原審九十一年六月十八日審理時，上訴人
及其選任辯護人已到場，原審並已將上揭證言之要旨告知上訴人
，並予以辯解之機會，自無違法可言，上訴意旨執此指摘原判決
有不適用法則或適用不當之違法，尚非適法之第三審上訴理由。
再刑事訴訟法第九十五條第一款規定：「訊問被告應先告知犯罪
嫌疑及所犯所有罪名，罪名經告知後，認為應變更者，應再告知
」，乃被告在刑事訴訟程序上應受告知之權利，為憲法第八條第
一項正當法律程序保障內容之一，旨在使被告能充分行使防禦權
，以維審判程序之公平。原審就起訴效力擴張之犯罪事實，已踐
行調查辯論程序，上訴人已知行使防禦權，即不得據為提起第三
審上訴之理由。又其餘上訴意旨就原審尚有何與待證事實有重要
關係之證據，未踐行調查，並未依據卷內訴訟資料為具體之指摘
，漫指有職權調查未盡之違法，殊非適法之第三審上訴理由。依
前揭說明，其上訴違背法律上之程式，應予駁回。
據上論結，應依刑事訴訟法第三百九十五條前段，判決如主文。
中　　華　　民　　國　九十四　年　　四　　月　二十九　日
                      最高法院刑事第十一庭
                          審判長法官  洪　清　江
                                法官  石　木　欽
                                法官  李　伯　道
                                法官  韓　金　秀
                                法官  林　勤　純
      本件正本證明與原本無異
                                      書  記  官
中　　華　　民　　國　九十四　年　　五　　月　　九　　日
                                                      Ｑ
